臺灣高雄地方法院刑事判決　　　　　　 95年度簡上字第487號
上　訴　人　甲○○（原名劉瓊文）
即　被　告
選任辯護人　陳文卿律師
上列上訴人因偽造文書案件，不服本院高雄簡易庭95年度簡字第
2110號中華民國95年4 月10日第一審簡易判決（聲請簡易處刑案
號：臺灣高雄地方法院檢察署94年度偵字第2220號），提起上訴
，被告於本院審理時為有罪之陳述，經本院裁定以簡式審判程序
審理，本院合議庭第二審判決如下：
    主    文
上訴駁回。
甲○○緩刑貳年。
    事實及理由
一、本案經本院理結果，認第一審簡易判決之認定事實及證據取
    捨均無不當，爰引用第一審判決書記載之事實及理由（如附
    件）。
二、新舊法比較之說明：
  (一)刑法第2 條第1 項規定：查被告行為後，刑法第2 條第1 項
    業於94年2 月2 日修正公布，並自95年7 月1 日起施行。修
    正後刑法第2 條第1 項規定，已將新舊法律適用之「從新從
    輕」原則，改採「從舊從輕」原則，而此規定僅係規範行為
    後法律變更所生新舊法律比較適用之準據法，並非實體刑罰
    法律，自不生行為後法律變更之比較適用之問題，應逕行適
    用新法第2條第1項之規定，為「從舊從輕」之比較。
  (二)刑法第214條、第215條法定刑為罰金部分：
  1.被告行為後，刑法第33條第5 款業於94年2 月2 日修正公布
    ，並自95年7 月1 日起施行；修正後刑法第33條第5 款規定
    「罰金：新臺幣一千元以上，以百元計算之。」，與修正前
    刑法第33條第5 款規定「罰金：一元以上。」不同。比較新
    舊法結果，以舊法較有利於行為人，故依刑法第2 條第1項
    前段規定，本案關於刑法第214 條、第215 條之法定刑罰金
    部分，自應適用行為時之法律即修正前刑法第33條第5 款規
    定決定其罰金部分之法定刑。
  2.法定刑為罰金之提高標準之新舊法適用：被告行為後，關於
    刑法罰金刑部分，業於95年6 月14日以華總一義字第095000
    35181 號令增訂公布刑法施行法第1 條之1 ，明定：「中華
    民國九十四年一月七日刑法修正施行後（按指九十五年七月
    一日），刑法分則編所定罰金之貨幣單位為新台幣。九十四
    年一月七日刑法修正時，刑法分則編未修正之條文定有罰金
    刑者，自九十四年一月七日刑法修正施行後，就其所定數額
    提高為三十倍。但七十二年六月二十六日到九十四年一月七
    日新增或修正之條文，就其所定數額提高為三倍。」，與該
    條增訂公布前，就罰金刑部分所適用之罰金罰鍰提高標準條
    例第1 條前段、現行法規所定貨幣單位折算新臺幣條例第2
    條規定不同。而刑法第214 條、第215 條係刑法分則編未修
    正之條文而定有罰金刑者，比較新舊法適用之結果，其關於
    法定刑為罰金部分之提高標準，新法並無較有利於被告之情
    形，故依刑法第2 條第1 項前段規定，本案關於刑法第214
    條、第215 條之法定刑罰金提高標準部分，自應適用行為時
    之法律即罰金罰鍰提高標準條例第1 條及現行法規所定貨幣
    單位折算新臺幣條例第2 條。
  (三)上開刑法之修正，亦刪除舊法第55條關於牽連犯之規定，本
    件被告所犯上開行使業務上登載不實文書及使公務員登載不
    實犯行，若認具有牽連犯之關係，依修正前之規定，應從一
    重罪處斷；而依修正後之刑法，則應予分論併罰。比較新舊
    法之規定，修正後之規定未有利於被告，此時即應依刑法第
    2 條第1 項前段之規定，適用舊法關於牽連犯之規定處斷。
  (四)被告行為時刑法第41條規定，犯最重本刑為3 年以下有期徒
    刑以下之刑之罪，而受6 月以下有期徒刑或拘役之宣告，因
    身體、教育、職業或家庭之關係，執行顯有困難者，得以1
    元以上3 元以下折算1 日，易科罰金。被告行為後，刑法第
    41條業於90年1 月4 日修正為犯最重本刑為5 年以下有期徒
    刑以下之刑之罪，而受6 個月以下有期徒刑或拘役之宣告，
    因身體、教育、職業、家庭之關係或其他正當事由，執行顯
    有困難者，得以1 元以上3 元以下折算1 日，易科罰金。但
    確因不執行所宣告之刑，難收矯正之效，或難以維持法秩序
    者，不在此限。併合處罰之數罪，均有前項情形，其應執行
    之刑逾6 月者，亦同，並於同年月10日公布施行，於同年月
    12日生效。刑法第41條又於94年2 月2 日修正公布為：犯最
    重本刑為5 年以下有期徒刑以下之刑之罪，而受6 個月以下
    有期徒刑或拘役之宣告者，得以新臺幣1000元、2000元或30
    00元折算1 日，易科罰金。但確因不執行所宣告之刑，難收
    矯正之效，或難以維持法秩序者，不在此限。前項規定於數
    罪併罰，其應執行之刑未逾六月者，亦適用之，並於95年7
    月1 日施行。被告行為時之易科罰金折算標準，依修正前罰
    金罰鍰提高標準條例第2 條前段（現已刪除）規定，就其原
    定數額提高為100 倍折算1 日，則本件被告行為時之易科罰
    金折算標準，應以銀元300 元折算1 日，經折算為新臺幣後
    ，應以新臺幣900 元折算為1 日。比較修正前後之易科罰金
    折算標準，以90年1 月10日修正公布之規定，較有利於被告
    ，自應適用修正前刑法第41條第1 項前段規定，諭知易科罰
    金之折算標準。
三、核被告甲○○所為，係犯刑法第216 條行使同法第215 條業
    務登載不實文書罪，第214 條之使公務員登載不實之文書罪
    。被告偽造及盜用印文之行為，均係登載不實之部分行為。
    被告於業務上所掌文書登載不實之低度行為，為其行使之高
    度行為所吸收，不另論罪。被告雖接續在更泰實業股份有限
    公司（下稱更泰公司）股東會議事錄及董事會議事錄為不實
    之登載，應係單一行為之數個舉動，接續進行同一犯罪（於
    業務文書登載不實），其各個行為均屬犯罪行為之一部，而
    接續地侵害同一法益，為接續犯，屬單純一罪。被告利用不
    知情之證人張素菁辦理變更登記，為間接正犯。被告所犯上
    開行使業務登載不實罪及使公務員登載不實罪間有方法目的
    之牽連關係，為牽連犯，應依修正前刑法第55條規定從一重
    之使公務登載不實之文書罪處斷。原審雖未及比較新舊法，
    但依修正後刑法第2 條第1 項規定，係以適用行為時法為原
    則，而依上開新舊法比較之說明，可知被告行為後之法律並
    非較有利於行為人，本案仍應適用行為時法，且上訴人即被
    告上訴意旨雖以：對檢察官聲請簡易判決處刑事實認罪，但
    請考量業告訴人未有前科，且本件未對任何人造成損害等情
    ，予以宣告緩刑等語。然查，上訴人即被告係於本院審理中
    始坦承犯罪，有本院96年2 月6 日審判筆錄乙份在卷可稽，
    此均為原審未能審酌之事項，是原審依刑事訴訟法第449 條
    第1 項前段、第3 項、第454 條第2 項、第450 條第1 項，
    刑法第216 條、第214 條、第215 條、修正前刑法第55條、
    第219 條、修正前刑法第41條第1 項前段，罰金罰鍰提高標
    準條例第1 條前段、第2 條（修正前）規定，判處被告有期
    徒刑3 月，如易科罰金，以銀元300 元折算1 日，其法律適
    用及量刑均屬妥適，上訴人之上訴，為無理由，應予駁回。
    末查被告前未曾犯罪受有期徒刑以上刑之宣告，有本院被告
    院內索引卡紀錄表、臺灣高等法院被告前案紀錄表在卷可按
    ，其因一時短於思慮，致觸犯本件犯行，所犯情節尚非重大
    ，經此刑之宣告後，應知警惕而信無再犯之虞，本院因認暫
    不執行其刑為當，爰依修正後刑法第74條第1 項第1 款之規
    定（最高法院95年刑事庭第8 次會議決議參照），併予宣告
    不加負擔之緩刑2 年，以啟自新。
據上論斷，應依刑事訴訟法第455 條之1 第1 項、第3 項、第37
3 條、第368 條、第364 條、第273 條之1 第1 項，刑法第74條
第1 項第1 款，判決如主文。
本案經檢察官乙○○到庭執行職務。
中　　華　　民　　國　　96　　年　　2 　　月　　27　　日
                刑事第十一庭  審判長法　官　何秀燕
                                    法　官　吳金芳
                                    法　官　林揚奇
以上正本證明與原本無異。
本件不得上訴。
中　　華　　民　　國　　96　　年　　2 　　月　　27　　日
                                    書記官  于耀文
